【裁判字號】    98,易,1785
【裁判日期】    980902
【裁判案由】    詐欺
【裁判全文】
臺灣臺北地方法院刑事判決              98年度易字第1785號
公  訴  人  臺灣臺北地方法院檢察署檢察官
被      告  乙○○
選任辯護人  鄭重文律師
上列被告因詐欺案件，經檢察官提起公訴（98年度偵字第10876
號）及移送併辦（臺灣臺南地方法院檢察署98年度偵字第6191號
），本院判決如下：
    主  文
乙○○幫助共同意圖為自己不法之所有，以詐術使人將本人之物
交付，處有期徒刑月，如易科罰金，以新臺幣壹仟元折算壹日
。
    事  實
一、乙○○於預見提供自己金融帳戶予不明人士使用，可能幫助
    他人從事詐欺犯罪下，仍基於縱有人以其金融帳戶實施詐欺
    犯罪亦不違背其本意之意，於民國98年2 月11日上午11時9
    分許，前往彰化銀行股份有限公司樹林分行（下稱彰化銀行
    ）辦理帳號00000000000000號帳戶（下稱彰化銀行帳戶）靜
    止戶復活及密碼更新，並旋即將彰化銀行帳戶之存摺、金融
    卡及密碼交付予真實姓名年籍均不詳之成年人，嗣該人所屬
    之詐騙集團，即基於為自己不法所有之犯意聯絡，先後為下
    列詐欺行為：
（一）於98年2 月11日中午12時36分許，由詐欺集團成年成員，
      在雅虎奇摩拍賣網站以lily-595帳號虛偽刊登販賣IBM 筆
      記型電腦之訊息，適丁○○上網看見該訊息並在該帳號之
      拍賣網頁留言表示欲購買該電腦，該成年人即於同日下午
      1 時10分許，以行動電話門號0000000000號撥打電話予丁○○，佯稱欲以新臺幣（下同）9,000 元之價格出售IBM
      筆記型電腦1 部等語，致丁○○陷於錯誤，依該成年人指
      示，於同日晚上8 時2 分許，以其友人陳盈盈之金融卡匯
      款9,000 元至彰化銀行帳戶，並旋即遭人跨行提領8,000
      元，該成年人則寄送電子郵件予丁○○，諉稱將於翌日早
      上寄出筆記型電腦，嗣丁○○遲遲未收到筆記型電腦，始
      知受騙。
（二）於98年2 月13日凌晨0 時39分許，由詐欺集團成年女性成
      員，以電話向丙○○聯絡，佯稱願意於收取金錢後提供性
      服務，但須先向丙○○確認身分云云，致丙○○陷於錯誤
      ，依該成員及自稱該成員之學姐、業者、會計等人之指示
      ，於同日凌晨2 時31分許，以其金融卡匯款13,889元至彰
      化銀行帳戶，並旋即遭人跨行提領一空，嗣丙○○遲遲未
      見到援交女子，始知受騙。
二、案經丁○○訴由臺北市政府警察局北投分局報告臺灣臺北地
    方法院檢察署檢察官偵查起訴，及經丙○○訴由臺南縣警察
    局永康分局報告臺灣臺南地方法院檢察署檢察官移送併辦。
    理  由
壹、證據能力：
一、本案被告乙○○及辯護人與檢察官，對於下述具有傳聞證據
    性質之證據方法，於本院言詞辯論終結前，均未對之聲明異
    議，經本院審酌該等證據做成之情況，亦無違法不當情形，
    均適宜為本案證據，均有證據能力。
二、本案被告及辯護人與檢察官，均未抗辯下述證據方法有非法
    取得之情形，復查無不得為本案證據之法定情形，該等證據
    均有證據能力。
貳、實體判斷：
一、訊據被告矢口否認有何幫助詐欺取財之犯行，辯稱：伊是因
    為要作為薪資轉帳之用，才會去辦理彰化銀行帳戶靜止戶復
    活及密碼變更。伊在辦完靜止戶復活後即將密碼寫在提款卡
    上，並將提款卡及存摺放在小包包內，並因放置於機車腳踏
    板上而遺失，嗣於2 月13日發現帳戶不見後就立即掛失，並
    沒有交給他人使用云云。經查：
（一）被告於98年2 月11日上午11時9 分許，前往彰化銀行辦理
      彰化銀行帳戶靜止戶復活及密碼更新後，告訴人丁○○、
      丙○○即先後遭詐欺集團成員以如事實欄所述之方式，分
      別誘騙匯款9,000 元及13,889元至彰化銀行帳戶，並遭他
      人提領之事實，業經告訴人丁○○（甲○偵卷第14-16 頁
      ）、丙○○（南檢警卷第20-22 頁）指述綦詳，並有0000
      000000號通聯調閱查詢單、彰化銀行98年3 月18日函暨內
      附交易明細表、lily-595帳號基本資料及登入IP資料（甲○偵卷第17-33 頁）、匯款單1 紙（南檢警卷第31頁）附
      卷可稽，足見告訴人丁○○、丙○○確有遭到詐欺集團詐
      欺，並將遭騙款項匯入彰化銀行帳戶而遭人領取無訛。
（二）被告雖以前詞置辯，惟查：
  １. 被告若真有辦理薪資轉帳之必要，則在辦理彰化銀行帳戶
      靜止戶復活及密碼變更後，自應妥適保管以防遭他人盜領
      存款。然被告係以其身分證末4 碼加上末2 碼為帳戶密碼
      ，業據被告供述在卷（本院卷第40頁），對被告而言尚非
      甚難記憶，何以會在辦理靜止戶復活及密碼變更後，需將
      密碼書寫於提款卡上？又彰化銀行帳戶之存摺及金融卡體
      積甚小，被告本可以較為安全之方式攜帶，何以任意放置
      於機車腳踏板上騎乘機車，棄帳戶安全於不顧，其辯解已
      屬可疑。再者，被告於臺灣臺南地方法院檢察署偵查時係
      供稱：辦理靜止戶復活後，就把東西放在口袋，只有一邊
      口袋中的提款卡和存摺遺失云云（南檢偵卷第8 頁），又
      於本院審理時供稱：伊當天只有將存摺及金融卡一起放在
      小包包裡面而置於腳踏板上，並無放置其他東西云云（本
      院卷第40頁），顯見被告對於存摺及金融卡遺失過程之辯
      詞，前後要有矛盾之處，其之辯解已屬可疑。況被告若確
      遺失彰化銀行帳戶存摺及金融卡，則在其當日係前往銀行
      辦理靜止戶復活用於薪資轉帳之目的下，自應特別留意該
      帳戶之存摺及金融卡去處，豈會將其所稱之小包包遺忘於
      腳踏板上，並遲至於2 日後始行發現遺失，被告辯解均與
      常情有違，要難採信。
  ２. 又該等實際實施詐騙行為之人，既知以他人之帳戶掩飾犯
      罪證據及所得，則其應係聰明狡詐之徒，而非智能愚昧之
      人。渠等當知社會上一般正常之人，如其帳戶存摺、印章
      、金融卡遺失或遭竊，為防止他人拾得或竊得其存摺、金
      融卡之人盜領其存款或作為不法使用而徒增訟累，必於發
      現後立即報警或向金融機構辦理掛失止付。而於原帳戶所
      有人掛失止付後，渠等即無法以拾得或竊得之存摺、金融
      卡提領該帳戶內之存款，在此情形下，如仍以此帳戶作為
      其犯罪工具，則在渠等向他人詐騙並誘使被害人將款項匯
      入該帳戶後，極有可能因帳戶所有人掛失止付而無法提領
      ，渠等大費周章從事於犯罪之行為即失其意。換言之，從
      事此等財產犯罪之不法份子，若非確知該帳戶所有人在一
      定時間內不會報警或掛失止付，並可確定能自由使用該帳
      戶提款、轉帳，應不至於以該帳戶從事於財產犯罪。再衡
      以告訴人丁○○、丙○○匯入款項至彰化銀行帳戶後，旋
      即遭人跨行領取，益徵該不法詐騙份子於向被害人詐騙時
      ，確有把握該帳戶不會遭帳戶所有人掛失止付。
  ３. 綜上，被告上開辯解均屬卸責之詞，要不可採，堪認被告
      確係有於98年2 月11日上午11時9 分許起迄同日中午12時
      36分許間某時，將彰化銀行帳戶之存摺、金融卡及密碼交
      予不詳之人使用。
（三）而金融帳戶事關個人財產權益之保障，其專有性甚高，除
      非本人或與本人具有親密或信賴關係者，難認有何特殊情
      況須交予他人使用，縱偶須交付他人使用，亦必深入瞭解
      用途及合理性，始可安心提供。再現今不法份子為掩飾其
      不法獲利行徑，且避免執法人員之追究處罰，經常誘使一
      般民眾提供金融機構帳戶之金融卡及存摺等資料，渠等再
      反覆以此帳戶供作對外詐騙或其他各種財產犯罪之不法用
      途使用，並藉此掩飾就各該重大犯罪所得財物，業經電視
      新聞及報章雜誌等大眾傳播媒體多所報導，政府機關及金
      融機構亦極力宣導，期使民眾注意防範。依一般人本於生
      活經驗及認識，在客觀上當可預見完全不相識或不甚熟識
      之人要求提供金融機構存款帳戶之存摺、金融卡及密碼供
      其使用之行徑，往往與利用該帳戶進行詐騙或其他財產犯
      罪有密切關連。是被告當可知將帳戶交予他人使用，將有
      助於詐騙份子作為收取詐欺他人所得款項、財物並隱匿其
      身分及款項流向之用途，故被告主觀上應有預見幫助他人
      詐欺財物之可能。
（四）綜上，被告確有將彰化銀行帳戶提供予不詳之人用以遂行
      詐騙犯行，本案事證明確，被告犯行洵堪認定，應依法論
      科。
二、論罪科刑：
（一）查被告僅交付帳戶供詐欺集團遂行詐欺取財，並無共同實
      行詐欺犯行之犯意聯絡或行為分擔，僅有幫助他人遂行詐
      欺之意思及行為，核其所為，係犯刑法第339 條第1 項詐
      欺取財罪之幫助犯，依刑法第30條第1 項、第2 項之規定
      ，得依正犯之刑減輕之。又本案係由詐欺集團所屬多名成
      員分別詐騙被害人，足認本案詐欺集團成員至少有二人以
      上，彼此並有犯意聯絡及行為分擔，故本案詐欺罪正犯即
      為共同正犯。又被告以單純一提供帳戶之幫助行為，幫助
      詐騙集團分別詐欺告訴人丁○○、丙○○二人財物，係以
      一行為犯數罪名，為想像競合犯，應以一幫助詐欺取財罪
      論處，並從情節較重之幫助詐欺告訴人丙○○部分處斷。
      被告所犯幫助詐欺告訴人丙○○部分，雖未經檢察官起訴
      ，惟此已經檢察官移送併辦，並與起訴之幫助詐欺告訴人
      丁○○部分有想像競合犯之一罪關係，業如上述，為起訴
      效力所及，本院自得併予審理。
（二）爰審酌被告將帳戶提供不詳之人使用，致被害人權利受損
      ，並造成犯罪追查不易，導致犯罪橫行，行為不當，且犯
      後飾詞否認犯行，未賠償被害人損失，尚無悔意，並參酌
      被告犯罪動機、前科素行及所生之危害等一切情狀，量處
      如主文所示之刑，並諭知易科罰金之折算標準，以示懲儆
      。
三、辯護人雖聲請傳訊告訴人丁○○到庭證明被告並無撥打電話
    詐騙而無幫助詐欺犯行。惟告訴人丁○○已明確指述係遭不
    詳成年人詐騙，且本案被告係以交付帳戶之方式幫助他人詐
    欺，業如前述，公訴人亦未指被告有親自為詐欺行為，辯護
    人此一聲請調查證據並無必要。又辯護人另請求傳訊楊長山
    到庭證明楊長山與「阿樂」之關係，欲證明被告無幫助詐欺
    犯行。惟楊長山係出售易付卡予「阿樂」，則楊長山與「阿
    樂」之關係究竟為何，自與被告交付帳戶予他人一事無關，
    辯護人此一聲請之待證事實顯與本案無重要關連，亦無調查
    之必要。綜上，爰依刑事訴訟法第163 條之2 之規定，駁回
    辯護人上開調查證據之聲請，併此敘明。
據上論斷，應依刑事訴訟法第299 條第1 項前段、第163 條之2
，刑法第30條第1 項、第2 項、第28條、第339 條第1 項、第55
條、第41條第1 項前段，刑法施行法第1 條之1 ，判決如主文。
本案經檢察官孫沛琦到庭執行職務。
中    華    民    國    98    年    9     月    2     日
                  刑事第七庭審判長法  官  高偉文
                                  法  官  林欣苑
                                  法  官  林勇如
上正本證明與原本無異。
如不服本判決應於收受送達後10日內向本院提出上訴書狀，並應
敘述具體理由；其未敘述上訴理由者，應於上訴期間屆滿後20日
內向本院補提理由書（均須按他造當事人之人數附繕本）「切勿
逕送上級法院」。告訴人或被害人如對於本判決不服者，應具備
理由請求檢察官上訴，其上訴期間之計算係以檢察官收受判決正
本之日期為準。
                                  書記官  葉潔如
中    華    民    國    98    年    9     月    2     日
附錄本案論罪科刑法條全文：
中華民國刑法第339 條
意圖為自己或第三人不法之所有，以詐術使人將本人或第三人之
物交付者，處5 年以下有期徒刑、拘役或科或併科1 千元以下罰
金。
以前項方法得財產上不法之利益或使第三人得之者，亦同。
前二項之未遂犯罰之。


司法院資訊處製作；財團法人民間司法改革基金會備份。
